最　高　行　政　法　院　判　決　　　　　　　　　　九十一年度判字第四一七號
　　原　 　 告　早慶建設股份有限公司
　　代　表　人　甲○○
　　訴訟代理人　何榮源　律師
　　被　 　 告　基隆市政府
　　代　表　人　許財利
右當事人間因廢棄物清理法事件，原告不服行政院環境保護署中華民國八十九年三月
九日八九環署訴字第○二六一二號再訴願決定，提起行政訴訟。本院判決如左：
　　主  文
本件發交臺北高等行政法院。
　　事  實
被告於八十八年五月二十二日及二十三日上午，分別於基隆市○○區○○路、仁一路
、東明路、東信路、孝東路，深澳坑路、深溪路、及新豐街等地，不同定點及定著物
上，發現原告懸掛之售屋廣告共一百九十四面，被告遂依違反廢棄物清理法第十二條
第十一款規定予以告發，並依同法第二十三條第三款規定每件各處新台幣（下同）四
千五百元，一百九十四件共八十七萬三千元，原告不服提起訴願、再訴願遞遭決定從
程序上駁回，提起行政訴訟，經本院以九十年度裁字第一六三號裁定駁回其訴。原告
復對該裁定不服聲請再審，本院認聲請再審為有理由，廢棄原裁定，回復原告原起訴
程序。茲摘述兩造訴辯意旨如次：
原告起訴意旨略謂：一、原告代表人交待公司員工懸掛廣告時，僅出於一個決意，一
個指示行為，而由多位員工同一段時間，分在不同地點，一次同時完成懸掛廣告招牌
，在法律評價上，原告所為應僅係實質上之一行為，而非多數行為，被告竟以原告實
質上一違規行為，作重複多次之處罰，與行政法上一行為不兩罰之基本原則相悖。二
、另行政罰之目的，乃在警惕負有應遵守行政上命令或禁止之特別義務人，使其遵守
規定之義務，避免違法狀態之發生，以達國家行政上目的之必要。茲被告對於原告之
廣告行為，未經勸導改善，即逕依廢棄物清理法第十二條第十一款、第二十三條規定
加以處分，顯有不教而殺，失之草率之嫌。三、綜上，原處分認事用法，均有可議之
處，一再訴願決定維持原處分，亦有未合，請均予撤銷等語。
被告答辯意旨略謂：被告曾以電話通知原告，明示原告任意懸掛售屋廣告係違規行為
，請其自行拆除，否則將依違反廢棄物清理法告發處罰，原告復於如事實欄所載時、
地懸掛售屋廣告達一百九十四面，被告依違反廢棄物清理法第十二條第十一款告發處
罰，並無不合。被告為維護市容整潔，業於八十八年五月十三日發函各工會重申請遵
守規定，嚴禁違規懸掛廣告物，且不定期宣導，違者依違反廢棄物清理法嚴懲，為加
強嚴格取締決心，均採最高罰之處分。是原處分並無違誤，請駁回原告之訴等語。
　　理  由
查本件原告於聲請再審一案中略謂：聲請人設立之初，固設址於台北縣蘆洲市○○○
路一六一號三樓，惟其後因在基隆市區興建房屋，乃將公司遷移至基隆市○○路一六
八巷一衖三號，聲請人雖未辦理公司所在之登記變更，但蘆洲市之原址公司無人在該
址。本件相對人所為一百九十四件處分書，均送至上開蘆洲市之地址，聲請人於本件
確定後向相對人索取本件送達掛號郵件回執，始知收受處分書者乃莊隆昌，莊隆昌非
聲請人公司之股東，亦非聲請人公司之受僱人，且聲請人代表人係住居於台北市○○
區○○路一五四巷三○號，並未住居於蘆洲市○○○路一六一號三樓，莊隆昌亦非住
居於蘆洲市○○○路一六一號三樓，足認莊隆昌亦非聲請人代表人之同居家屬，故本
件處分書之送達由莊隆昌收受，該送達為不合法，而莊隆昌收受上開處分書後遲至八
十八年七月十日左右始轉交聲請人，聲請人提起訴願並未逾期等語。按機關致送人民
之公文，得準用民事訴訟法有關送達之規定。公文程式條例第十三條定有明文。又送
達於住居所、事務所或營業所不獲會晤應受送達人者，得將文書付與有辨別事理能力
之同居人或受僱人。民事訴訟法第一百三十七條第一項亦定有明文。本件原處分送達
掛號郵件回執上收受郵件人蓋有「莊隆昌」之印，據莊隆昌在本院調查時供證：伊所
經營之大慶建設公司亦設在蘆洲市○○○路一六一號三樓，原與原告公司同在一處，
嗣原告搬遷至基隆市。伊不是原告公司之股東，亦非原告之受僱人，原告公司負責人
甲○○住在台北市天母，伊住在蘆洲市○○路三十九號，二人無同居家屬之關係。本
件原處分送達係伊僱用之工讀生以其本人印章收受，因工讀生流動性大，無法查考確
實何人所為，該工讀生為大慶建設公司所僱用，非原告公司僱用，因當時原告公司已
遷至基隆等語。經核原告代表人甲○○住居於台北市○○區○○路一五四巷三○號，
有其身分證影本之記載可憑，證人莊隆昌則住居於蘆洲市○○路三十九號，業經本院
核對其身分記載屬實，二人並未同住居於蘆洲市○○○路一六一號三樓，足認應非同
居之家屬。而證人莊隆昌並非原告公司之受僱人，亦經莊隆昌供述如上，從而本件處
分書之送達由莊隆昌收受，揆諸上揭民事訴訟法第一百三十七條第一項規定，自難謂
為合法。查訴訟文書之送達無從證明受送達人何時收受送達時，應以受送達人實際收
受之日為受送達時，本件原告陳明其於八十八年七月十日始由證人莊隆昌轉交本案處
分書，核與莊隆昌出具之證明書內容相符，是以本件處分書之送達於原告應認係於八
十八年七月十日始由原告收受，原告於同年八月五日提起訴願，似尚難謂已逾法定不
變期間，一再訴願決定未依職權審酌本件送達是否合法，遽以訴願逾期予以駁回，難
謂無違誤。原告求為撤銷一再訴願決定，為有理由。至實體上有無理由，因一再訴願
決定均以訴願逾期從程序上加以駁回，未就實體事由加以審酌，為保障原告審級利益
，本件宜發交事實審之管轄法院台北高等行政法院審理。
據上論結，本件原告之訴為有理由，爰依行政訴訟法施行法第二條，判決如主文。
中　　華　　民　　國　　九十一　　　年　　　三　　　　月　　 十五 　　　日
                    最 高 行 政 法 院  第 一 庭
                                審 判 長 法  官　　　黃　綠　星
                                         法  官      林  茂  權
                                         法  官　　　蔡　進　田
                                         法  官　　　黃　璽　君
                                         法  官　　　廖　宏　明
右  正  本  證  明  與  原  本  無  異
　　　　　　　　　　　　　　　　　　　　 法院書記官　彭  秀  玲
中　　華　　民　　國　　九十一　　　年　　　三　　　　月　　　十五　　　日
